ACORDAO-COMPLETO-2579046

ACÓRDÃO DE RELAÇÃO

ACÓRDÃO DE RELAÇÃO 3061/2023 ATA 10/2023 - SEGUNDA CÂMARA

Acórdão 3061/2023-TCU-Segunda Câmara
	
	Em exame, representação a respeito de indícios de irregularidades em contratos administrativos de elevada materialidade, decorrentes de dispensas de licitação realizadas pelo Hospital Federal de Bonsucesso - HFB e pela Secretaria de Saúde do Estado do Rio de Janeiro - SES/RJ.
Considerando que as contratações realizadas pela Secretaria de Saúde do Estado do Rio de Janeiro - SES/RJ não empregaram recursos federais, restando, portanto, afastada a competência do TCU para análise desses procedimentos, sem prejuízo do encaminhamento da matéria ao órgão de controle competente;
Considerando que as respostas das oitivas e das diligências realizadas esclareceram alguns dos indícios originalmente apontados;
Considerando que o teor das razões de justificativas apresentadas elucidaram as questões suscitadas na representação, afastando as responsabilidades de quase todos os gestores;
Considerando as dificuldades e os obstáculos reais enfrentados pelo gestor e as exigências das políticas públicas a seu cargo, a rejeição das razões de justificativa do Sr. Walter Fernandes Filho (CPF: XXX.211.987-XX) não implicará em proposta de sua penalização;
Considerando que, embora afastada a responsabilidade dos gestores chamados em audiência, a morosidade do Processo 33374.106346/2018-69, que trata da aquisição de medicamentos, autuado em 2018 e que até o momento não chegou a termo, merece acompanhamento deste Tribunal, em processo apartado;
Os Ministros do Tribunal de Contas da União ACORDAM, por unanimidade, com fundamento nos arts. 17, inciso IV, 143, inciso III, e 237, inciso III, do Regimento Interno do TCU e de acordo com os pareceres emitidos nos autos em:
a) considerar parcialmente procedente a representação;
b) rejeitar as razões de justificativa apresentadas pelo Sr. Walter Fernandes Filho (CPF: XXX.211.987-XX) ; 
c) acolher as razões de justificativa dos demais responsáveis arrolados;
d)  dar ciência ao Hospital Federal de Bonsucesso, com fundamento no art. 9º, inciso I, da Resolução-TCU 315/2020, sobre as seguintes falhas, identificadas na execução do objeto das Dispensas de Licitação 337/2020 e 338/2020, para que sejam adotadas medidas internas com vistas à prevenção de outras ocorrências semelhantes:
d.1) é dever do gestor, em caso de atraso na execução do contrato, instaurar processo administrativo visando a apurar a falta e, sendo o caso, aplicar a multa de mora, consoante estabelecido no art. 86 da Lei 8.666/1993, bem como no art. 162 da Lei 14.133/2021;
d.2) constitui irregularidade o aceite de material fornecido em desacordo com o estipulado no instrumento contratual, ante o disposto nos arts. 76 e 72, inciso II, alínea "b", ambos da Lei 8.666/1993, bem como no art. 140, inciso II, alínea "b" e § 1º, da Lei 14.133/2021; 
d.3) nas aquisições de medicamentos, deve ser exigido do licitante ou do contratado de forma direta a Autorização de Funcionamento (AFE) emitida pela Anvisa, de acordo com o art. 3º da RDC Anvisa 16/2014.
e) encaminhar cópia desta deliberação, acompanhada da instrução da unidade técnica, à representante, ao Hospital Federal de Bonsucesso, aos responsáveis e ao Tribunal de Contas do Estado do Rio de Janeiro, este último para a adoção de providências de sua alçada; 
f) autorizar, com fulcro nos art. 2º, inciso XVII, e art. 43, ambos da ResoluçãoTCU 259/2014, a constituição de processo apartado, do tipo "representação", visando à realização das necessárias medidas saneadoras a fim de se verificar a situação do Processo 33374.106346/2018-69; e
g) arquivar o presente processo, nos termos do art. 169, inciso III, do Regimento Interno do TCU.
1. Processo TC-Processo 045.567/2021-2 (REPRESENTAÇÃO) 
	1.1. Responsáveis: Aurélio Pontes (XXX.438.757-XX) ; Claudio Pena Goncalves (XXX.219.347-XX) ; Cristiane Rose Jourdan Gomes (XXX.689.957-XX) ; Edson Joaquim de Santana (XXX.823.247-XX) ; Eduardo Otero Stephens (XXX.871.367-XX) ; Guilherme Amorim Bittencourt (XXX.223.507-XX) ; Joabe Antonio de Oliveira (XXX.138.647-XX) ; Luana Camargo da Silva (XXX.942.787-XX) ; Lucimar Simas da Silva Tito (XXX.977.197-XX) ; Luiz Claudio Roberto Alves (XXX.210.377-XX) ; Manoel Vieira Peixoto Junior (XXX.827.887-XX) ; Paulo Roberto Cotrim de Souza (XXX.247.937-XX) ; Vagner Luiz da Silva Rangel (XXX.717.187-XX) ; Walter Fernandes Filho (XXX.211.987-XX) .
	1.2. Entidade: Hospital Federal de Bonsucesso.
	1.3. Relator: Ministro Vital do Rêgo.
	1.4. Representante do Ministério Público: não atuou.
	1.5. Unidade Técnica: Unidade de Auditoria Especializada em Contratações (AudContratações) .
	1.6. Representação legal: Flavia Dias Pestana Santana (OAB/RJ 204.119) , Tayane Panisset Perrotta (OAB/RJ 206.073) , Beatriz Therezinha Carvalho Panisset (OAB/RJ 168.145) , Viviane Santos Stephens (OAB/RJ 133.466) .
	1.7. Determinações/Recomendações/Orientações: não há.

Segunda Câmara

Hospital Federal de Bonsucesso.

Aurélio Pontes (XXX.438.757-XX); Claudio Pena Goncalves (XXX.219.347-XX); Cristiane Rose Jourdan Gomes (XXX.689.957-XX); Edson Joaquim de Santana (XXX.823.247-XX); Eduardo Otero Stephens (XXX.871.367-XX); Guilherme Amorim Bittencourt (XXX.223.507-XX); Joabe Antonio de Oliveira (XXX.138.647-XX); Luana Camargo da Silva (XXX.942.787-XX); Lucimar Simas da Silva Tito (XXX.977.197-XX); Luiz Claudio Roberto Alves (XXX.210.377-XX); Manoel Vieira Peixoto Junior (XXX.827.887-XX); Paulo Roberto Cotrim de Souza (XXX.247.937-XX); Vagner Luiz da Silva Rangel (XXX.717.187-XX); Walter Fernandes Filho (XXX.211.987-XX).

VITAL DO RÊGO

Flavia Dias Pestana Santana (OAB/RJ 204.119), Tayane Panisset Perrotta (OAB/RJ 206.073), Beatriz Therezinha Carvalho Panisset (OAB/RJ 168.145), Viviane Santos Stephens (OAB/RJ 133.466).

Não atuou.

REPRESENTAÇÃO (REPR)

Unidade de Auditoria Especializada em Contratações (AudContratações).